【裁判字號】    98,消債抗,79
【裁判日期】    981103
【裁判案由】    更生事件之抗告
【裁判全文】
臺灣臺南地方法院民事裁定            98年度消債抗字第79號
抗  告  人  甲○○○
                        21
上列抗告人聲請消費者債務清理事件，對於民國98年2月2日本院
97年度消債更字第662號裁定提起抗告，本院裁定如下：
    主  文
抗告駁回。
抗告程序費用新台幣壹仟元由抗告人負擔。
    理  由
一、本件抗告意旨略以：原審既依職權調閱資料知悉抗告人尚有
    臺灣銀行、合作金庫銀行及中華郵政等紀錄，亦不難知悉抗
    告人確已多年未曾有帳戶資金往來事實，即難謂因而影響原
    審審查，且抗告人亦無惡意隱匿財產，相對的，抗告人均如
    實陳報。尤以抗告人之自小客車係車齡10幾年老車，剩餘價
    值僅約新臺幣（下同）2至3萬元，縱加以變賣仍無法減輕債
    務，目前該車輛雖非生財工具，卻是抗告人代步交通工具，
    抗告人依法得保有，以利上班工作謀生之用。此外抗告人母
    親蔡胡幕修名下資力雖不遜於抗告人，然抗告人確有扶養母
    親之事實。是故，原審顯然未綜合考量抗告人有利及不利之
    因素，僅片面認定抗告人無聲請更生之必要，及無正當理由
    拒絕提出財產關係文件，駁回本件更生聲請，顯有違誤。爰
    此，請求廢棄原裁定並准抗告人更生之聲請。
二、按債務人不能清償債務或有不能清償之虞者，得依本條例所
    定更生或清算程序，清理其債務，消費者債務清理條例第3
    條定有明文。又聲請更生或清算不合程式或不備其他要件者
    ，法院應以裁定駁回之，但其情形可以補正者，法院應定期
    間先命補正，復為同條例第8條所明定。
三、經查：
（一）抗告人曾以書面向最大債權銀行中國信託商業銀行股份有
      限公司（下稱中國信託銀行）請求協商債務清償方案，中
      國信託銀行提出「總債務分70期、年利率5%，每月清償10
      ,000元」之方案與抗告人協商，惟抗告人以尚有資產管理
      公司及民間債權人等債務為由，表示無法負擔，導致協商
      不成立，有中國信託銀行98年6月23日民事陳報狀1份在卷
      足憑，堪信為真實。
（二）抗告人主張其並未隱匿財產且確有扶養母親之事實，原審
      未綜合考量抗告人有利及不利之因素，僅片面認定抗告人
      無聲請更生之必要，及無正當理由拒絕提出財產關係文件
      ，駁回本件更生聲請，顯有違誤云云。經查：
（１）抗告人於96年間與其他4名繼承人共同繼承被繼承人蔡其
      成名下價值共6,178,185元之不動產，抗告人應繼分為5分
      之1，有財政部臺灣省南區國稅局臺南縣分局97年11月19
      日南區國稅南縣一字第0970022434號函檢附遺產稅核定通
      知書及本院民事紀錄科查詢表各1份在卷可稽，抗告人依
      法應繼承價值1,235,637元（0000000÷5＝0000000）之遺
      產。抗告人雖於98年9月30日具狀陳報：當初胞弟身體有
      恙，臥病在床10餘年，再加上家族會議及地方風俗，已出
      嫁之女兒不得分配家產，抗告人遂無異議簽署放棄繼承權
      利書云云，惟查，倘抗告人確無意繼承被繼承人蔡其成之
      遺產，大可於繼承之初向法院表示拋棄繼承，何必於繼承
      後再簽署放棄繼承權利書？抗告人上開主張，自難採信。
      退步言之，縱抗告人所言屬實，然抗告人既已依法繼承蔡
      其成之財產，該繼承而來之財產已為抗告人之財產，並為
      其全體債權人債權之總擔保。今抗告人未將該財產用以清
      償其積欠之債務，竟任意無償處分該財產，嗣再以其無力
      償還債務為由，聲請更生，實有不當。
（２）按受扶養權利者，以不能維持生活而無謀生能力者為限。
      前項無謀生能力之限制，於直系血親尊親屬，不適用之，
      民法第1117條定有明文。抗告人雖主張須扶養其母親蔡胡
      幕修云云，惟查，蔡胡幕修名下不動產現值4,044,335元
      ，有稅務電子閘門財產所得調件明細表1份附卷可稽（原
      審卷第222頁、223頁），可知蔡胡幕修有相當資力足以維
      持基本生活，本院認蔡胡幕修應無受抗告人扶養之必要。
（３）抗告人97年3月至98年2月薪資總計406,077元，平均每月
      收入約33,840元（406077÷12＝33840，小數點後四捨五
      入），有康那香企業股份有限公司98年3月23日康人資字
      第1105號函檢附薪資表1份在卷足憑，堪予採認。
（４）台灣省98年每月每人最低生活費係9,829元，有內政部歷
      年最低生活費一覽表1份在卷可稽，上開生活費標準係按
      照政府公布最近一年平均每人消費支出（包含食品費、衣
      著鞋襪費、房租水電費、家居管理費、醫療保健費、交通
      通訊費、娛樂教育費及雜項支出）百分之60訂定。本院認
      抗告人處於經濟困頓之際，不應再有往常般消費行為，而
      應以維持最低基本生活支出為基準，是本院認抗告人每月
      基本生活費用以9,829元為已足。
（５）綜上，抗告人平均每月收入約33,840元，扣除每月最低基
      本生活費用9,829元，尚賸餘24,011元，應足以清償中國
      信託銀行所提出每月償還10,000元之債務清償方案。抗告
      人雖主張除積欠金融機構債務外，尚積欠民間債務1,557,
      810元云云，惟查，抗告人於96年間繼承被繼承人蔡其成
      價值1,235,637元之財產，抗告人得以該財產清償其積欠
      之債務，業如前述，倘抗告人以該繼承之財產清償民間債
      務1,557,810元，民間債務將僅剩322,173元。抗告人每月
      收入扣除每月最低基本生活費用9,829元、清償中國信託
      銀行10,000元後，既尚餘14,011元，應有能力清償剩餘之
      民間債務。抗告人主張有不能清償債務或有不能清償之虞
      之情形云云，不足採信。
四、綜上所述，本件抗告人既無不能清償或有不能清償之虞之情
    形，已與首揭消費者債務清理條例所定得聲請更生程序以清
    理債務之要件不符，顯然其聲請更生即屬要件不備，且無從
    補正。原裁定駁回抗告人更生之聲請，理由雖異，結論並無
    不同，仍可維持。抗告意旨仍指摘原裁定不當，求予廢棄另
    為裁定，為無理由，應予駁回。
五、據上論結，本件抗告為無理由，依消費者債務清理條例第15
    條，民事訴訟法第495條之1第1項、第449條第1項、第95條
    、第78條，裁定如主文。
中    華    民    國    98    年    11    月     3    日
                  民事第三庭    審判長法  官  杭起鶴
                                      法  官  孫玉文
                                      法  官  蘇正賢
以上正本係照原本作成。
本裁定不得抗告。
中    華    民    國    98    年    11    月     3    日
                                      書記官   陳美萍


司法院資訊處製作；財團法人民間司法改革基金會備份。
